臺灣高等法院刑事判決　　　　　　　　94年度交上訴字第23號
上　訴　人　台灣桃園地方法院檢察署檢察官
被　　　告　乙○○
選任辯護人　呂翊丞律師
上列上訴人因被告公共危險案件，不服臺灣桃園地方法院93年度
交易字第266號，中華民國93年11月29日第一審判決（起訴案號
：臺灣桃園地方法院檢察署92年度偵字第19010號），提起上訴
，本院判決如下：
    主  文
上訴駁回。
    理  由
一、公訴意旨略以：
    被告乙○○於民國92年8月28日下午4時許（簡易判決處刑書
    原記載為92年8月28日下午6時許，經公訴人於原審當庭更正
    為92年8月28日下午4時許），駕駛車號Ｚ二－○四五六號自
    小客車行經桃園縣八德市○○路869巷口欲右轉進入時，不
    慎與同向之甲○○所騎乘之車號ＩＶＨ－四四一號重型機車
    發生擦撞，致甲○○受有頭部外傷併頭皮撕裂傷及上、下肢
    多處挫傷之傷害（過失傷害部分因未據告訴而另為不起訴處
    分）。乙○○明知其駕車肇事致人於傷，竟未為任何救護而
    駕車逃離現場，嗣為目擊路人記下車號報警循線查獲，因認
    被告涉犯刑法第185條之4之肇事致人受傷逃逸罪嫌云云。
二、按犯罪事實應依證據認定之，無證據不得認定其犯罪事實。
    又不能證明被告犯罪者，應諭知無罪之判決，刑事訴訟法第
    154條第1項、第301條第1項分別定有明文。次按認定不利於
    被告之事實，須依積極證據，苟積極證據不足為不利於被告
    事實之認定時，即應為有利於被告之認定，更不必有何有利
    之證據，最高法院30年上字第816號著有判例。而認定犯罪
    事實所憑之證據，無論其為直接或間接證據，其為訴訟上之
    證明，在客觀上以達於通常一般之人均不致有所懷疑，而得
    確信被告確曾犯罪之程度，始得據為有罪之認定，倘未達此
    一程度，而有合理懷疑之存在時，即無從為有罪之確信，此
    觀最高法院76年度台上字第4986號判例意旨自明。
三、起訴所憑之依據：
    公訴人認被告乙○○涉有前開肇事致人受傷逃逸罪嫌，無非
    係以告訴人甲○○於警詢及偵查中之證述，並有診斷證明書
    、現場照片、道路交通事故現場圖等附卷足稽，為其主要論
    據。
四、被告之辯解：
    被告乙○○固不否認有於右揭時地駕駛車號Ｚ二－○四五六
    號自小客車與告訴人甲○○所騎乘之車號ＩＶＨ－四四一號
    重型機車發生擦撞，致告訴人受有傷害之事實，惟堅決否認
    肇事逃逸，辯稱：伊當時有立即下車扶被害人並叫救護車，
    一直到救護車來有扶告訴人上救護車，伊沒有駕駛執照才不
    敢在現場承認，但伊並無肇事逃逸等語。
五、本院之判斷：
(一)被告所駕駛之Ｚ二－○四五六號自小客車與告訴人所騎之Ｉ
    ＶＨ－四四一號重型機車發生車禍之事實，經告訴人指述綦
    詳，並有現場暨車損照片八幀附卷可稽，告訴人因本件車禍
    而受有頭部外傷併頭皮撕裂傷及上、下肢多處挫傷之傷害亦
    經告訴人陳明，並有聖保祿醫院及天晟醫院分別出具之乙種
    診斷證明書各一份在卷足憑，是此部分事實首堪認定。
(二)被告於警詢時明確供稱：當時伊有下車去扶傷者，並拜託附
    近住戶打一一九救護車，直至傷者被抬上車離去後我才離開
    ‧‧‧（參見偵查卷第9頁），又於原審訊問時供稱：伊是
    叫旁邊的鄰居聯絡救護車的。車禍發生後我下車，我去扶傷
    者，等救護車來‧‧‧陳菊能去打電話，伊一直在等救護車
    來，將傷者送上救護車後就走了等語（參見93年度桃交簡字
    第186號卷第24頁），及證人即與被告同車之友人陳菊能於
    原審訊問時證稱：‧‧‧被告馬上停車，我們兩人下車，我
    去扶機車，他去扶被害人，同時交代我去打一一九叫救護車
    ，我就去附近的住家，跟人家借電話打一一九，並告訴一一
    九勤務中心車禍地點在哪裡‧‧‧等語（參見93年度桃交簡
    字第186號卷第22 頁），核與證人即附近住戶廖芸滿於原審
    調查時證稱：我看到時被害人女生已經倒地，當時撞到人的
    車子也有停下來，車子上面坐了兩個人，坐在駕駛座旁邊的
    那個人先下來，那個先下來的人跟我講請我打電話打一一九
    ，我就進去打電話‧‧‧我當時去買土地公金時，我有看到
    被告把被害人抱起來，他是坐著抱著她的‧‧‧救護車走了
    之後，他（乙○○）才走等語（參見93年度交易字第266號
    卷第35頁至第37頁），大致相符，應可採信。
(三)另雖證人廖芸滿於原審所證述之何人打電話叫一一九及撥打
    一通或二通一一九電話等細節部分，尚與證人陳菊能之證述
    有些許出入，惟就被告有下車扶告訴人，並要求陳菊能幫忙
    叫救護車等主要事實，大體相符，且證人廖芸滿及陳菊能上
    開作證時間距本案92年8月28日案發時，分別相隔1年2月及8
    月之久，自難期待其對細節部分仍能記憶清晰無誤，故有些
    許出入，實屬人之常情，並無礙其陳述之真實性，是被告有
    託人撥打電話呼叫救護車一情，應可認定。
(四)此外，另觀諸被告是否有在事故現場等待，直至救護車將告
    訴人載往醫院，始行離去一情，依被告乙○○於警詢時供稱
    ：‧‧‧直至傷者被抬上車離去後，我才離開（參見偵查卷
    第9頁）。並於原審訊問時供稱：是伊和朋友幫忙抬患者抬
    上救護車的，一直到救護車走伊和朋友才走（參見93年度桃
    交簡字第186號卷第37頁）；伊用金紙按住被害人的頭部幫
    被害人止血‧‧‧伊一直等到救護車過來等語（參見93年度
    交易字第266號卷第20頁），與證人陳菊能於原審時證稱：
    ‧‧‧十分鐘後，救護車來了，因為隨車人員只有二人，所
    以伊和被告幫忙將被害人抬上救護車‧‧‧被告從發生車禍
    到上救護車前，都在現場，是被告跟伊將人送上救護車的等
    語（參見93年度桃交簡字第186號卷第22頁）及證人廖芸滿
    原審審理時證稱：‧‧‧打完電話後我出來，遇到一個太太
    ，她叫我買土地公金，去敷被害人的傷口，我買回來後將土
    地公金沾水，敷在被害人的傷口，當時有止血，接著救護車
    就來了，把被害人載到醫院去‧‧‧我當時去買土地公金時
    ，我有看到被告把被害人抱起來，他是坐著抱著她的，他抱
    到救護車把被害人載走‧‧‧乙○○等救護車走了以後，他
    才走等語（參見93年度交易字第266號卷第35頁至第41頁）
    ，相互印證，彼此內容，大致相符。
(五)另證人即桃園縣消防局八德消防分隊隊員陳樹欉於原審訊問
    時具結證稱：我們到現場後，看到是一位小姐被撞傷倒在路
    旁，旁邊的圍觀民眾說是被撞的，撞的人不見了，只有小姐
    在現場，我們就通知派出所，簡單的處理傷患的傷勢後把小
    姐移到擔架上然後送到醫院，從我們到現場至離開間，都沒
    有人說他是肇事者，圍觀的民眾說肇事者跑掉了等語；及蔡
    明樺於原審訊問時具結證稱：我們到現場圍觀的民眾就說肇
    事者跑掉了。我們到現場看到一名女性跟機車倒在路旁，‧
    ‧‧我再做包紮傷口的動作，我在包紮的過程中聽到圍觀的
    民眾說撞的人跑掉了，包紮完就抬上救護車等語，惟該二位
    證人均是聽聞旁觀民眾轉述肇事者逃逸之情，非渠等親身經
    歷體驗之事實，該兩證人於現場所聽聞均屬傳聞證據，並無
    證據能力，自不得採為認定被告乙○○犯罪之證據。
(六)本件被告為警查獲之過程，係承辦員警黃宏杰接到通報趕抵
    現場，因現場已處理完畢，發生事故之人車均不在現場，案
    發當晚黃宏杰委其同事至醫院查訪傷者，根據傷者口述，現
    場有目擊證人留下電話及肇事者車輛車牌號碼，因而循線查
    獲被告等情，業據證人黃宏杰於原審訊問時具結證述等語明
    確，綜上所述，本件應係被告於車禍發生後，即託人撥打電
    話叫救護車，並待至救護車前來將被害人載離現場後，始行
    離去，惟被告乙○○既因無照駕駛，而於救護人員抵達事故
    現場後均未承認其乃肇事之人，要可認定。
(七)按駕駛動力交通工具肇事，致人死傷而逃逸者，處6月以上5
    年以下有期徒刑，刑法第185條之4定有明文。參諸該條文之
    立法目的，係為維護交通安全，加強救護，減少被害人之死
    傷，促使駕駛人於肇事後，能對被害人即時救護。因被告乙
    ○○於肇事後有下車查看並請求友人幫忙叫救護車，且停留
    現場未立即離去，迨救護人員抵達後救護傷者完畢後，始駕
    車離開，其行為既未造成被害人死傷結果之危險升高，且已
    於救護人員到場之前停留現場，應認已足達成加強救護，以
    減少被害人死傷之結果，核與前揭法條所欲施以刑罰之行為
    不同，自難以該罪相繩。
六、綜上所述，本案依調查所得證據，本院認為仍未達一般人均
    不致有所懷疑之程度，則被告所辯並無肇事後逃逸之意，尚
    非虛妄。此外，復查無其他積極證據，足資證明被告涉有肇
    事致人受傷而逃逸之犯行。原審以不能證明被告犯罪，諭知
    被告無罪之判決，並無不當。檢察官上訴指摘原判決採證及
    認定事實不當，核無理由，應予駁回。
七、適用之法律：
    刑事訴訟法第368條。
本案經檢察官陳明光到庭執行職務。
中　　華　　民　　國　　94　　年　　6 　　月　　30　　日
　　　　　　　　　交通法庭審判長法　官　陳　祐　治
　　　　　　　　　　　　　　    法　官　王　炳　梁
　　　　 　 　　　　　　　　　　法　官　陳　晴　教
以上正本證明與原本無異。
如不服本判決，應於收受送達後十日內向本院提出上訴書狀，其
未敘述上訴之理由者並得於提起上訴後十日內向本院補提理由書
（均須按他造當事人之人數附繕本）。
                                書記官　郭　台　發
中　　華　　民　　國　　94　　年　　6 　　月　　30　　日
